臺灣臺南地方法院刑事判決　
110年度易字第1067號
公  訴  人  臺灣臺南地方檢察署檢察官
被      告  王得明



上列被告因誹謗案件，經檢察官提起公訴（109年度偵字第11078
、11079、11080號），本院判決如下：
    主  文
王得明犯散布文字誹謗罪，累犯，處拘役伍拾日，如易科罰金，以新臺幣壹仟元折算壹日。
    事  實
一、王得明與張偉勝素有紛爭，竟意圖散布於眾，基於加重誹謗
    之犯意，接續於如附表所示之時間，在不詳地點，使用電子
    設備連結網際網路至臉書網站，以如附表所示之暱稱登入如
    附表所示之臉書社團網頁，發表如附表所示之文字及照片，
    使路過之不特定人均得以共見共聞上揭文字，以此方式對外
    散布上述不實而指摘足以損害張偉勝之名譽及社會評價。
二、案經張偉勝告訴及桃園市政府警察局刑事警察大隊、龍潭分
    局報告臺灣桃園地方檢察署陳請臺灣高等檢察署令轉臺灣臺
    南地方檢察署檢察官偵查起訴。
    理  由
一、關於證據能力之認定：
㈠、本件所引用具傳聞證據性質之供述證據，因檢察官及被告王
    得明於本案言詞辯論終結前，均未爭執證據能力，本院審酌
    前開證據之作成或取得之狀況，並無非法或不當取證之情事
    ，且亦無顯不可信之情況，依刑事訴訟法第159條之5規定，
    均具有證據能力。
㈡、其餘非供述證據性質之證據資料，則均無違反法定程序取得
    之情形，依刑事訴訟法第158條之4規定之反面解釋，亦應有
    證據能力，合先敘明。
二、訊據被告否認上情，辯稱：我不承認寫這些文章的人是我，
    我有視力障礙，沒有辦法貼文云云。經查：
㈠、於如附表所示之時間，確有暱稱王寶發、林瑋國、王井豪使
    用電子設備連結網際網路至越南新娘社團網頁，發表如附表
    所示之文字及照片，此經告訴人張偉勝證述在卷，並有暱稱
    「王寶發、林瑋國、王井豪」者在臉書上刊登如附表發表內
    容之截圖附卷足參（偵一卷第29頁、偵二卷第31、33、49頁
    ），此部分之事實堪可認定。
㈡、證人潘同霖於偵查中證述：民國107年7、8月間在網路臉書上
    越南新娘的社團看到廣告，帳號是「王寶發」，都是被告跟
    我聯絡，被告在越南的時候跟我說「王寶發」就是他本人等
    語（偵八卷第175頁）、證人王裕貴則於偵查中證述：在網
    路上「越南新娘、愛上、臺灣郎」的臉書社團看到廣告與對
    方聯繫，臉書帳號叫「王寶發」等語（偵八卷第177頁），
    參以被告承認有到越南，帶證人潘同霖、王裕貴2人去迎娶
    越南新娘（本院卷第58頁），並有其等入出境資訊連結作業
    查詢資料附卷（偵八卷第133-137頁），可認證人潘同霖、
    王裕貴之證述屬實，再依内政部移民署南區事務大隊臺南市
    專勤隊109年10月19日移署南南勤字第1098401250號函暨所
    附被告違反入出國及移民法審議案調查紀錄，顯示臉書社團
    「越南新娘、愛上、台灣郎」後臺管理員為「王寶發」，而
    王寶發之真實身分為「王得明」，此有前開調查紀錄附卷（
    偵八卷第67-118頁），可知暱稱「王寶發」之人應為被告無
    誤。
㈢、被告確有於本案發生時間申請使用0928–781534門號，且其
    於LINE通訊軟體之暱稱為「小王」，LINE通訊軟體之大頭貼
    其一為其本人，此為被告所不否認（偵八卷第124頁、本院
    卷第54、55頁），並有0928–781534門號通聯調閱查詢單、
    及LINE通訊軟體之大頭貼附卷足參（偵三卷第29、59頁）。
    而被告使用暱稱為「小王」LINE大頭貼與暱稱「王井豪」於
    臉書帳號之大頭貼及背景照片如出一轍，此除有前開LINE通
    訊軟體之大頭貼，並有「王井豪」於臉書帳號之大頭貼及背
    景照片附卷（偵二卷第31頁），可認暱稱「王井豪」之人即
    為被告。又證人黃清敏於偵查中證稱：起初一個帳號「李紅
    深」跟我私訊，當時「李紅深」自稱是「王寶發」等語（偵
    八卷第253頁），另臺灣臺南地方檢察署檢察事務官勘驗相
    關對話紀錄，得知李紅深就是林瑋國，王井豪就是王寶發，
    有前開勘驗報告附卷足參（偵八卷第231-239、241-247頁）
    ，再比對附表之內容大致相同，語法亦無差異，應屬同一人
    所為，是暱稱「林瑋國、王寶發、王井豪」之人均為被告無
    誤。
㈣、按「幽靈抗辯」，意指被告於案發後，或因不願據實陳述實
    際之行為人，或有其他顧慮，遂將其犯行均推卸予已故之某
    人，甚或是任意捏造而實際上不存在之人，以資卸責。因法
    院無從使被告與該已故或不存在之人對質，其辯解之真實性
    如何，即屬無從檢驗，而難以遽信（最高法院98年度臺上字
    第7120號判決意旨參照），被告另稱：臉書是我越南那裡合
    作的人在使用的云云。然本院再詢問越南人如何聯絡？被告
    僅稱：一個姓林的越南人，全名我不知道，聯絡方式是用LI
    NE方式聯絡，現在因為疫情關係，已經很久沒有聯絡，我不
    清楚（本院卷第54頁）。既被告自陳該越南人是越南那裡合
    作伙伴，被告與該人當有一定之熟識及信賴程度，被告自可
    將之真實姓名、聯絡方式或其過往與該人聯繫紀錄等資訊提
    供予司法機關，以還原事實真相並證明自己清白，然被告卻
    捨此不為，消極以不知該友人之真實姓名，亦不知聯絡方式
    為由，未提供該人聯絡資訊，使法院無從調查，顯見被告所
    辯悖離常情，尚難採信。被告又以眼睛視力不佳抗辯，然依
    被告提出之診斷證明，被告雖兩眼弱視，但矯正後的視力仍
    至0.5，此有成大醫院診斷證明書附卷（偵五卷第15頁），
    以一般醫學常識，上開矯正後之視力尚不至影響日常作息，
    且不論手機、電腦螢幕均不小，亦可調整字體大小，自無從
    據此為被告之有利之認定。
㈤、又言論自由為人民之基本權利，憲法第11條有明文保障，國
    家應給予最大限度之維護，俾其實現自我、溝通意見、追求
    真理及監督各種政治或社會活動之功能得以發揮。惟為兼顧
    對個人名譽、隱私及公共利益之保護，法律尚非不得對言論
    自由依其傳播方式為合理之限制。刑法第310 條第1 項及第
    2 項誹謗罪即係保護個人法益而設，為防止妨礙他人之自由
    權利所必要，符合憲法第23條規定之意旨。而刑法第310 條
    第1 項規定：「意圖散布於眾，而指摘或傳述足以毀損他人
    名譽之事者，為誹謗罪」。是誹謗罪之構成要件，主觀上行
    為人必須具有散布於眾之意圖及誹謗之故意；客觀上行為人
    所指摘或傳述之事，必須屬於足以損害他人名譽之具體事件
    。所謂「散布於眾之意圖」，乃指行為人有將指摘或傳述內
    容傳播於不特定多數人，使大眾週知之意圖。所謂誹謗故意
    ，係指行為人對其指摘或傳述之事足以損害他人名譽有所認
    識，並且進而決意加以指摘或傳述該事件具體內容之主觀犯
    罪故意，而不論直接故意或未必故意均包括之。所謂「具體
    事件」，則指行為人所指摘或傳述者，係具體事實或係事實
    與意見表達夾敘夾論之情形（參大法官會議釋字第509 號解
    釋吳庚大法官協同意見書）；至於若以散布文字或圖畫而犯
    之，因流傳顯較單純以口頭方式為廣，則為刑法第310 條第
    2 項加重毀謗罪所律。查本件被告係於網路上張貼如附表文
    字內容之文章，本即係出於使往來公眾之人，均得以共見共
    聞之目的，自具有散布於眾之意圖無疑；而綜觀上開內容前
    後文字描述，顯係指摘告訴人仲介過程排除異己、造假、黑
    心等情，既非抽象的公然謾罵或嘲弄，亦非僅單純敘述事實
    ，而有事實與意見表達夾敘夾論，顯屬具體事件，被告明知
    於此，仍進而決意加以指摘或傳述該事件具體內容，主觀上
    自有誹謗之故意，客觀上亦確有使告訴人名聲產生負面評價
    ，足以損害告訴人之名譽甚明。
㈥、又被告雖否認其為行為人，復稱：內容均屬真實云云，然前
    開內容是否屬實，自需被告提出相當之證據資料，由法院審
    酌其所提證據資料，行為人是否有相當理由確信其為真實（
    又其有無僅憑一己之見逕予杜撰、揣測、誇大？是否因重大
    過失、過於輕率疏忽而未探究所言是否為真實？），暨其評
    論是否適當，方得免於誹謗罪之刑責，被告未曾提出上開內
    容屬實之證據，無從有利之認定。綜上所述，被告所辯均不
    足採。本案事證明確，被告上開犯行堪以認定，應依法論科
    。
三、論罪科刑
㈠、刑法第310條業於108年12月25日修正公布，自同年月27日生
    效施行。然開條文之修正，僅係將原有錯綜之法律規定化繁
    為簡，核與單純之文字修正無異，尚無關於有利或不利於行
    為人之情形，自不生新舊法比較之問題，而應依一般法律適
    用原則，適用裁判時法，合先敘明。
㈡、核被告所為，係犯刑法第310條第2項之散布文字誹謗罪。被
    告於上揭時、地，多次在如附表所示之網站張貼文字之各舉
    止，散布內容相同，且係於相近時間密接為之，犯罪目的與
    侵害法益復同一，在刑法評價上以視為數個舉動之接續施行
    ，合為包括之一行為予以評價較為合理，應認係接續犯而論
    以一散布文字誹謗罪，起訴書認構成數罪應予更正。被告前
    因違反著作權法案件，經法院判處徒刑，並合併定執行刑為
    有期徒刑10月，於103年7月18日執行完畢有臺灣高等法院被
    告前案紀錄表在卷，被告於5年內故意再犯本件有期徒刑以
    上之罪，為累犯。至司法院釋字第775 號解釋，依解釋文及
    理由之意旨，係指構成累犯者，不分情節，一律加重最低本
    刑，於不符合刑法第59條所定要件之情形下，致生行為人所
    受之刑罰超過其所應負擔罪責之個案，不符罪刑相當原則、
    比例原則。於此範圍內，在修正前，為避免發生上述罪刑不
    相當之情形，法院就該個案應裁量是否加重最低本刑；依此
    ，該解釋係指個案應量處最低法定刑、又無法適用刑法第59
    條在內減輕規定之情形，法院應依此解釋意旨裁量不予加重
    最低本刑。本件依被告累犯及犯罪情節，並無上開情事，自
    難認就累犯加重其最低本刑有不符上開解釋意旨之情（參見
    108年度臺上字第338、976、1491號判決要旨），是故本件
    仍應依刑法第47條第1項累犯規定，加重其刑。
㈢、爰以行為人之責任為基礎，審酌被告為具有相當社會歷練之
    成年人，僅因與告訴人有紛爭，竟恣意利用傳播資訊能力強
    大且無遠弗屆之網際網路，於附表所示時間、網站上，接續
    散布附件所示之文章內容，詆毀告訴人之聲譽，對告訴人在
    社會上之人格及聲譽評價造成貶損，犯罪所生損害程度非輕
    。另考量被告否認犯行，未見悔意之犯後態度，兼衡其犯罪
    手段、動機、智識程度、生活狀況等一切情狀，量處如主文
    所示之刑，並諭知易科罰金之折算標準。
㈣、被告在如附表所示之網站發表言論所使用之設備，未予扣案
    ，且衡情應為生活常見之物，非屬違禁物，縱未予宣告沒收
    ，對於犯罪預防及社會防衛效果亦不生重要影響，復無證據
    證明為被告所有，不予宣告沒收或追徵。
據上論斷，應依刑事訴訟法第299 條第1 項前段，刑法第310 條
第2 項、第47條第1項、第41條第1 項前段，刑法施行法第1 條
之1，判決如主文。　
案經檢察官吳毓靈提起公訴、謝欣如到庭執行職務。
中　　華　　民　　國　　111 　年　　1 　　月　　25　　日
                  刑事第五庭    法　官　蔡奇秀
以上正本證明與原本無異。
如不服本判決應於收受本判決後20日內向本院提出上訴書狀，並
應敘述具體理由。其未敘述上訴理由者，應於上訴期間屆滿後20
日內向本院補提理由書狀（均須按他造當事人之人數附繕本）「
切勿逕送上級法院」。 
　　　　　　　　　　　　　　　　書記官　黃郁淇　　
中　　華　　民　　國　　111 　年　　1 　　月　　25　　日
附錄本案所犯法條全文　　　　　　　　　　　　　
中華民國刑法第310條
意圖散布於眾，而指摘或傳述足以毀損他人名譽之事者，為誹謗
罪，處 1 年以下有期徒刑、拘役或 1 萬 5 千元以下罰金。
散布文字、圖畫犯前項之罪者，處 2 年以下有期徒刑、拘役或
3 萬元以下罰金。
對於所誹謗之事，能證明其為真實者，不罰。但涉於私德而與公
共利益無關者，不在此限。

附表：
編號 暱稱 社團名稱 時間 發表內容 1 王寶發 越南新娘 108年6月中旬某日 「張偉勝，以仲介殺手自居，排除異己，其實自己化名吳宜達，自己在當黑心仲介，…，證據確鑿，自己在當黑心仲介，還在抹黑別人」（偵一卷第29頁） 2 王寶發 越南新娘 108年7月6日15時22分許 「黑心仲介張偉勝，…，誰不知道你們這對黑心仲介夫婦，是真仲介，假正義魔人」及刊登告訴人夫婦照片（偵二卷第 31頁） 3 林瑋國 越南新娘 108年7月17日8時26分許 「這就是張偉勝的真面目，同時他也是靠北小編，自己在當越南仲介，還成立一個靠北社團抹黑其他仲介，都說其他仲介都是黑心的，其實最黑心的是張偉勝你自己吧」、「張偉勝就是越南仲介，有法院判決為證」、「張偉勝是法院認證貨真價實的黑心仲介」（偵二卷第49頁） 
4 王井豪 越南新娘 108年6-7月某日 「今天我把法院認證的黑心仲介張偉勝給爆料出來，…，最近還搞了一個『孟男』的假帳號，偽造對話紀錄，實在笑死人，這也難怪，張偉勝是造假天王嘛」（偵二卷第33頁）